臺灣臺北地方法院民事判決　　　　　　　　　　　　　九十三年度訴字第八一三號
　　原　　　告　甲○○
　　被　　　告　乙○○
右當事人間請求履行契約等事件，本院於中華民國九十三年五月三十一日言詞辯論終
結，判決如下：
    主    文
被告應將門牌號碼為台北市○○○路六六九號二樓之房屋騰空遷讓返還於原告。
被告應給付原告新台幣壹拾萬元，及自民國九十三年四月一日起至遷讓返還前項房屋
之日止，按月給付原告新台幣貳萬元。
原告其餘之訴駁回。
訴訟費用由被告負擔十分之九，餘由原告負擔。
    事實及理由
一、原告主張：被告向原告承租其所有門牌號碼為台北市○○○路六六九號二樓之房
    屋（以下簡稱系爭房屋），約定租賃期間自九十年十二月十五日起至九十一年十
    二月十四日止，嗣延長租約一年至九十二年十二月十四日止，租金每月為新台幣
    （下同）二萬元。詎被告自九十二年八月十五日起即未依約按月繳納租金，因被
    告已欠繳租金達二個月以上，經原告於九十二年十月二十日以存證信函催告被告
    繳納，並依民法第四百四十條第二項規定終止租約。終止租約後，被告即應按月
    給付原告相當於租金之損害賠償至被告遷讓返還系爭房屋止。雖被告曾於九十二
    年十一月左右給付二萬元，九十三年過年前給付三萬元，惟至目前為止，尚欠原
    告十八萬元等語，並聲明：（一）被告應將門牌號碼為台北市○○○路六六九號
    二樓之房屋騰空遷讓返還於原告。（二）被告應給付原告四萬元，及自九十二年
    十月十五日起至遷讓返還前項房屋之日止，按月給付原告二萬元。
二、被告則以：被告承租系爭房屋已達十七年之久，皆以匯款方式繳納租金，且於九
    十二年八月十五日後仍有陸續繳納租金五萬元，目前因失業無力繳納等語之為抗
    辯，並聲明請求駁回原告之訴。
三、原告主張被告向伊承租系爭房屋，租賃期間自九十年十二月十五日起至九十一年
    十二月十四日止，嗣延長租約一年至九十二年十二月十四日止，租金每月為二萬
    元，以及被告繼續使用系爭房屋迄今之事實，並提出與所述相符之房屋租借合同
    書為證；以及被告主張伊曾於九十二年十一月左右及九十三年過年前分別給付原
    告二萬元及三萬元之事實，均為兩造所不爭執，自堪信為真實。
四、按租賃期限屆滿後，承租人仍為租賃物之使用收益，而出租人不即表示反對之意
    思者，視為以不定期限繼續契約，民法第四百五十一條規定甚明。被告於九十二
    年十二月十四日租期屆滿後仍繼續使用系爭房屋，原告就此並未即為反對之表示
    ，僅催被告繳納租金，依民法第四百五十一條，兩造間之租約即視為以不定期限
    繼續，合先敘明。次按，承租人應依約定日期，支付租金；承租人租金支付有遲
    延者，出租人得定相當期限，催告承租人支付租金，如承租人於其期限內不為支
    付，出租人得終止契約。租賃物為房屋者，遲付租金之總額，非達二個月之租額
    ，不得依前項之規定，終止契約，民法第四百三十九條第一項、第四百四十條第
    一項、第二項分別定有明文。被告向原告承租系爭房屋，即應依兩造約定按期給
    付租金，惟被告自九十二年八月十五日以後，僅曾陸續於九十二年十一月給付二
    萬元，九十三年農曆過年前給付三萬元，此外未再繳納租金，此為被告所自承。
    原告業已於九十二年十月二十日以存證信函催告被告繳納，並於起訴狀內再為催
    告之意思表示，被告復已於九十三年二月二十四日收受起訴狀繕本，至斯時止，
    被告積欠之租金已逾六個月份，然被告僅陸續給付二個半月之租金五萬元，是以
    其積欠租金已超過二個月之租額，依前開說明，原告即有終止租約之權利。原告
    已於九十三年三月二十五日以書狀表示終止租約，該書狀已於九十三年四月一日
    十五日起至租約終止之日止，被告尚應給付七個半月租金共十五萬元，然被告僅
    陸續支付五萬元，是以被告就租賃期間之租金尚積欠十萬元，就此積欠之租金，
    原告自得依租賃契約請求被告如數給付。被告雖辯稱已租用系爭房屋十七年，目
    前失業無力給付云云，然被告承租系爭房屋期間內，依法均負有按期繳納租金之
    義務，不因其租用系爭房屋期間之長短或被告有無資力等情有異，被告前開抗辯
    尚無可採。
五、按承租人於租賃關係終止後，應返還租賃物，民法第四百五十五條前段定有明文
    。兩造租賃關係既已於九十三年四月一日因原告之終止而消滅，被告既未能舉證
    證明伊於租期屆滿後尚有何繼續使用系爭房屋之合法權源，依法自應返還租賃物
    即門牌號碼為台北市○○○路六六九號二樓之房屋。被告使用系爭房屋迄未返還
    ，從而，原告依前開規定請求被告將門牌號碼為台北市○○○路六六九號二樓之
    房屋騰空遷讓返還原告，即屬有據，至於被告先前曾租用系爭房屋十餘年，以及
    被告無資力繳納租金等節，對被告應負返還系爭房屋之義務均不生影響，併此敘
    明。
六、按無法律上原因而受利益，致他人受損害者，應返還其利益，民法第一百七十九
    條定有明文。次按，無權占用他人之房屋，可能獲得相當於租金之利益，為社會
    通常之觀念，最高法院六十一年臺上字第一六九五號著有判例可參。被告於租賃
    期間屆滿後仍繼續占用系爭房屋，獲有使用收益系爭房屋之利益，致原告無法就
    系爭房屋為使用收益，受有損害，且未給付任何對價，依前揭規定，自應返還此
    一使用收益之利益，亦即相當於被告使用期間內之租金數額。本件兩造原約定租
    金為每月二萬元，則原告請求以每月二萬元計算占用期間之不當得利數額，即屬
    有據。被告雖辯稱已租用系爭房屋十七年，目前失業無力給付云云，然此並非被
    告無權占用系爭房屋之合法權源，更不得因此豁免返還不當得利之義務，是以被
    告此一抗辯亦無可採。
六、綜上，原告依租賃及不當得利之法律關係，請求被告將門牌號碼為台北市○○○
    路六六九號二樓之房屋騰空遷讓返還於原告，以及給付原告三萬元，及自九十三
    年四月一日起至遷讓返還系爭房屋之日止，按月給付原告二萬元，為有理由，應
    予准許；逾此部分之請求則屬無據，應予駁回。
七、兩造其餘主張及所提證據與本院上開論斷無涉或無違，不予贅述。
八、據上論結：原告之訴為一部有理由，一部無理由，並依民事訴訟法第七十九條，
    判決如主文。
中　　　華　　　民　　　國　　九十三　　年　　　六　　　月　　 十四 　　日
                                    民事第六庭  法  官    陳怡雯
正本係照原本作成
如對本判決上訴，須於判決送達後廿日內向本院提出上訴狀
中　　　華　　　民　　　國　　九十三　　年　　　六　　　月　　 十七 　　日
                                                書記官    謝梅琴
